臺灣高等法院高雄分院刑事裁定
111年度毒抗字第272號
抗  告  人  
即  被  告  單正義



上列抗告人因毒品危害防制條例案件經檢察官聲請觀察勒戒，不
服臺灣屏東地方法院中華民國111年7月20日裁定(111年度毒聲字
第351號)，提起抗告，本院裁定如下：
    主  文
抗告駁回。
    理  由
一、本件抗告意旨略以：抗告人即被告（下稱被告）有刑法自首
    之適用，而施用毒品除觀察勒戒處分外，尚有緩起訴或替代
    療法之規定，本件是否可以適用替代療法之規定取代觀察勒
    戒處分，又被告經107年度毒偵字第166號不起訴處分確定，
    但原審未載明確定日期，是否已經有超過3年再施用毒品之
    情形亦屬不明，爰提起本件抗告云云。
二、按犯毒品危害防制條例第10條之罪者，檢察官應聲請法院裁
    定，或少年法院（地方法院少年法庭）應先裁定，令被告或
    少年入勒戒處所觀察、勒戒，其期間不得逾2月；依第1項規
    定為觀察、勒戒或強制戒治執行完畢釋放後，3年後再犯第1
    0條之罪者，適用本條前2項之規定，毒品危害防制條例第20
    條第1項、第3項分別定有明文。而所謂「3年後再犯」，只
    要本次再犯（不論修正施行前、後）距最近1次觀察、勒戒
    或強制戒治執行完畢釋放，已逾3年者，即該當之，不因其
    間有無犯第10條之罪經起訴、判刑或執行而受影響（最高法
    院109年台上大字第3826號刑事裁定意旨參照）。
三、經查，被告甲○○基於施用第二級毒品甲基安非他命之犯意，
    於民國111年3月14日15、16時許，在屏東縣屏東市某廁所內
    ，以將甲基安非他命置於玻璃球管內，利用火燒烤後吸食其
    煙霧之方式，施用甲基安非他命1次。嗣於同日另案為警在
    屏東縣屏東市建國路與華盛路口緝獲時，自承上情，經警採
    集其尿液送驗，檢驗結果呈安非他命、甲基安非他命等陽性
    反應而偵悉上情之事實，業據其於警詢及偵訊中均坦承不諱
    ，並有勘察採證同意書、屏東縣政府警察局屏東分局毒品案
    件涉嫌人尿液採證編號姓名對照表（尿液編號：屏崇蘭0000
    0000）、屏東縣檢驗中心檢驗報告（申請單編號：R111X006
    48）等件在卷可憑，是被告施用第二級毒品犯行，洵堪認定
    。又被告前因施用毒品案件，經臺灣屏東地方法院以107年
    度毒聲字第121號裁定送觀察、勒戒後，因認無繼續施用毒
    品之傾向，於民國107年12月6日釋放出所等情，並經臺灣屏
    東地方檢察署於107年12月19日，以107年度毒偵緝第166號
    不起訴處分並確定在案，有上開不起訴處分書及臺灣高等法
    院被告前案紀錄表附卷可稽，是被告於上開觀察、勒戒執行
    完畢釋放後，3年後再犯本件施用第二級毒品罪，依法應再
    次令其入勒戒處所施以觀察、勒戒。
四、又按毒品危害防制條例所規定之「觀察、勒戒」程序，係針
    對受處分人所為保安處分，目的在戒除行為人施用毒品身癮
    及心癮，以達教化與治療之目的，其立法意旨在幫助施用毒
    品者戒毒，性質上為一療程，而非懲罰，並屬強制規定，除
    檢察官審酌個案情形，依同條例第24條第1 項為附命完成戒
    癮治療之緩起訴處分外，凡經檢察官聲請法院裁定將被告送
    勒戒處所觀察、勒戒者，法院僅得就其聲請審查被告是否有
    施用毒品之行為，以及被告是否為「初犯」或為觀察、勒戒
    、強制戒治執行完畢後「3年後再犯」而為准駁之裁定，並
    無自由斟酌以其他方式替代或得以其他原因免予執行之權。
    又是否給予被告為附命完成戒癮治療之緩起訴處分，屬刑事
    訴訟法第253條之1第1項及第253條之2第1項第6款特別賦予
    檢察官之職權，非法院所得審酌。法院縱使審查其裁量有無
    違法，也僅在卷證資料所示證物中審酌，而為最低限度之審
    查，即此部分為檢察官之裁量，必須予以尊重。是本件檢察
    官向原審聲請令被告入勒戒處所觀察、勒戒，以監禁式之治
    療方式，求短時間內隔絕被告之毒品來源，務使其專心戒除
    毒癮，核屬其裁量權之適法行使，形式上亦無裁量恣意或濫
    用之情，於法有據。
五、綜上所述，原審准予檢察官之聲請，而裁定被告「令入勒戒
    處所觀察、勒戒，其期間不得逾2月」，經核並無不當。被
    告抗告意旨雖請求以替代療法代替觀察勒戒處分，惟如前所
    述，檢察官既向原審聲請令被告入勒戒處所觀察、勒戒，法
    院必須尊重檢察官之裁量，並無自由斟酌以其他方式替代或
    得以其他原因免予執行之權；又被告係經臺灣屏東地方檢察
    署於107年12月19日，以107年度毒偵緝第166號不起訴處分
    並確定在案，有上開不起訴處分書附卷可稽，而所謂「3年
    後再犯」，只要本次再犯距最近1次觀察、勒戒或強制戒治
    執行完畢釋放，已逾3年者，即該當之，不以上次施用毒品
    經不起訴處分之時間為準，併予敘明，是本件被告抗告並無
    理由，應予駁回。
據上論結，應依刑事訴訟法第412條，裁定如主文。
中　　華　　民　　國　　111 　年　　8 　　月　　31　　日
                    刑事第八庭  審判長法  官  陳中和
                                      法  官  陳松檀
                                      法  官  任森銓
以上正本證明與原本無異。
不得再抗告。
中　　華　　民　　國　　111 　年　　8 　　月　　31　　日
　　　　　　　　　　　　　　　　　    書記官  謝佳育